臺灣臺中地方法院刑事判決
110年度訴字第2146號
公  訴  人  臺灣臺中地方檢察署檢察官
被      告  鄧郁薰


上列被告因妨害秩序等案件，經檢察官提起公訴（110年度少連
偵緝字第24號），嗣被告於準備程序中就被訴事實為有罪之陳述
，經告以簡式審判程序之旨，並聽取當事人意見後，本院合議庭
裁定由受命法官獨任行簡式審判程序，判決如下：
    主    文
丁○○成年人與少年共同犯意圖供行使之用而攜帶兇器在公共場所
聚集三人以上下手實施強暴罪，累犯，處有期徒刑玖月。
    犯罪事實
一、丁○○因甲○○（業經本院以110年度原訴字第91號判決判處有
    期徒刑10月確定）與乙○○間有金錢糾紛，遂與甲○○、李柏廷
    （綽號「小錢」，由檢察官另行發布通緝）、少年王○傑（
    業經臺灣南投地方法院少年法庭以110年度少護字第64號裁
    定訓誡並予假日生活輔導確定）共同基於公然聚眾施強暴及
    傷害之犯意聯絡，於民國109年10月20日16時30分許，由甲○○駕駛李柏廷租用之車牌號碼000-0000號自用小客車搭載丁○○、李柏廷、少年王○傑，共同前往乙○○之工作地點即臺中市
    ○○區○○路000號之轟倫汽車修配廠，乘乙○○外出之際，先由
    甲○○持辣椒水噴向乙○○之臉部，少年王○傑則持手機在旁錄
    影，甲○○、丁○○、李柏廷復持足供兇器使用之木棒共同毆打
    乙○○，使乙○○受有左側頭皮開放性傷口、右側小腿挫傷、左
    側小腿未伴有異物撕裂傷合併挫傷、雙側眼辣椒水灼傷、臉
    部、頸部、前胸、兩側上肢辣椒水灼傷、右側大腿挫傷、左
    側大腿挫傷等傷害。嗣因乙○○報警處理，經警通知甲○○到案
    說明，並扣得甲○○所有之球棒1支，而悉上情。
二、案經乙○○訴由臺中市政府警察局豐原分局報告臺灣臺中地方
    檢察署檢察官偵查起訴。
    理    由
一、證據能力之說明：
    本案被告丁○○所犯係死刑、無期徒刑或最輕本刑為3年以上
    有期徒刑或高等法院管轄第一審案件以外之罪，其於準備程
    序期日就被訴事實為有罪之陳述，經本院告知簡式審判程序
    之旨，並聽取當事人之意見後，依刑事訴訟法第273條之1第
    1項規定，裁定進行簡式審判程序。又依同法第273條之2、
    第159條第2項等規定，簡式審判程序之證據調查，不受同法
    第159條第1項、第161條之2、第161條之3、第163條之1及第
    164條至第170條規定之限制，合先敘明。
二、認定犯罪事實所憑之證據及理由：
  ㈠上開犯罪事實，業據被告於偵查、本院訊問、準備程序及審
    理時均坦承不諱（見臺灣臺中地方檢察署110年度少連偵緝
    字第24號卷第35至36頁，本院卷第110、164、183、191頁）
    ，核與證人即共犯甲○○、少年王○傑分別於警詢、偵查中之
    證述相符（證人甲○○部分：見臺灣臺中地方檢察署110年度
    少連偵字第207號卷【下稱少連偵卷】第47至51頁、第215至
    216頁；證人少年王○傑部分：見少連偵卷第65至71頁），並
    經證人即告訴人乙○○、證人即告訴人之子陳俞廷分別於警詢
    、偵查中證述明確（證人乙○○部分：見少連偵卷第81至89頁
    ；證人陳俞廷部分：見少連偵卷第99至101頁），復有員警
    職務報告（見少連偵卷第41至43頁）、臺中市政府警察局豐
    原分局扣押筆錄、扣押物品目錄表（見少連偵卷第103至107
    頁）、清泉醫院傷害診斷證明書（見少連偵卷第111頁）、
    監視器錄影畫面翻拍照片（見少連偵卷第113至123頁）、車
    牌號碼000-0000號自用小客車之借用切結書及汽車買賣合約
    書翻拍照片（見少連偵卷第125至127頁）、旅客資料卡（見
    少連偵卷第129頁）、臺中市政府警察局豐原分局110年度保
    管字第2570號扣押物品清單及扣案物品相片（見少連偵卷第
    199至209頁）、臺灣臺中地方檢察署檢察官110年度少連偵
    字第207號起訴書【證人甲○○部分】（見少連偵卷第255至25
    7頁）及監視器錄影光碟1片等附卷可稽，並有球棒1支扣案
    可佐，足認被告之任意性自白核與事實相符，應堪採信。
  ㈡綜上所述，本案事證明確，被告上開犯行，堪以認定，應依
    法論科。
三、論罪科刑：
  ㈠按刑法第150條於109年1月15日修正公布，並自同年月17日生
    效施行，其修法理由為：「一、修正原『公然聚眾』要件，理
    由同修正條文第149條說明一至三。倘3人以上，在公共場所
    或公眾得出入之場所聚集，進而實行強暴脅迫（例如：鬥毆
    、毀損或恐嚇等行為）者，不論是對於特定人或不特定人為
    之，已造成公眾或他人之危害、恐懼不安，應即該當犯罪成
    立之構成要件，以符保護社會治安之刑法功能。另提高罰金
    刑，以符合罰金刑級距之配置，並酌作文字及標點符號修正
    ，將原條文列為第一項。二、實務見解有認本條之妨害秩序
    罪，須有妨害秩序之故意，始與該條之罪質相符，如公然聚
    眾施強暴脅迫，其目的係在另犯他罪，並非意圖妨害秩序，
    除應成立其他相當罪名外，不能論以妨害秩序罪（最高法院
    31年度上字第1513號、28年度上字第3428號判決參照）。然
    本罪重在安寧秩序之維持，若其聚眾施強暴脅迫之目的在犯
    他罪，固得依他罪處罰，若行為人就本罪之構成要件行為有
    所認識而仍為本罪構成要件之行為，自仍應構成本罪，予以
    處罰。三、參考我國實務常見之群聚鬥毆危險行為態樣，慮
    及行為人意圖供行使之用而攜帶兇器或者易燃性、腐蝕性液
    體，抑或於車輛往來之道路上追逐，對往來公眾所造成之生
    命身體健康等危險大增，破壞公共秩序之危險程度升高，而
    有加重處罰之必要，爰增訂第二項。至新增第二項第二款之
    加重處罰，須以行為人於公共場所或公眾得出入之場所聚集
    三人以上，而施強暴脅迫為前提，進而致生公眾或交通往來
    之危險始足該當，亦即致生公眾或交通往來之危險屬本款之
    結果；此與本法第一百八十五條『損壞或壅塞陸路、水路、
    橋樑或其他公眾往來之設備或以他法致生往來之危險』之規
    定，係行為人以損壞、壅塞、或以他法致生往來危險等行為
    ，在構成要件上，有所不同，附此敘明。」而該條修法理由
    所援引之修正刑法第149條說明一至三之立法理由則為「一
    、隨著科技進步，透過社群通訊軟體（如LINE、微信、網路
    直播等）進行串連集結，時間快速、人數眾多且流動性高，
    不易先期預防，致使此等以多數人犯妨害秩序案件規模擴大
    ，亦容易傷及無辜。惟原條文中之『公然聚眾』，司法實務認
    為必須於『公然』之狀態下聚集多數人，始足當之；亦有實務
    見解認為，『聚眾』係指參與之多數人有隨時可以增加之狀況
    ，若參與之人均係事前約定，人數既已確定，便無隨時可以
    增加之狀況，自與聚眾之情形不合（最高法院28年度上字第
    621號判決、92年度台上字第5192號判決參照）。此等見解
    範圍均過於限縮，也無法因應當前社會之需求。爰將本條前
    段修正為在公共場所或公眾得出入之場所」有「聚集」之行
    為為構成要件，亦即行為不論其在何處、以何種聯絡方式（
    包括上述社群通訊軟體）聚集，其係在遠端或當場為之，均
    為本條之聚集行為，且包括自動與被動聚集之情形，亦不論
    是否係事前約定或臨時起意者均屬之。因上開行為對於社會
    治安與秩序，均易造成危害，爰修正其構成要件，以符實需
    。二、為免聚集多少人始屬『聚眾』在適用上有所疑義，爰參
    酌組織犯罪防制條例第2條第1項及其於106年4月19日修正之
    立法理由，認三人以上在公共場所或公眾得出入之場所實施
    強暴脅迫，就人民安寧之影響及對公共秩序已有顯著危害，
    是將聚集之人數明定為三人以上，不受限於須隨時可以增加
    之情形，以臻明確。三、按集會遊行係人民之基本權利，受
    憲法與集會遊行法之保障，應與本條係處罰行為人具有為強
    暴脅迫之意圖而危害治安者有所區隔。因此，一般集會遊行
    之『聚眾』人群行為，本不具有施強暴脅迫之意圖，自無構成
    本罪情事，併予指明。」。
  ㈡依上開修正立法理由可知，於修法後，不論參與者係事前約
    定或臨時起意、是否有隨時可以增加之狀況、自動或被動聚
    集、以何種聯絡方式聚集、係在遠端或當場為之方式聚集，
    亦不論參與者是否具有另犯他罪之犯意，復不論強暴脅迫之
    行為是否係對於特定人或不特定人為之，只要該公然聚眾施
    強暴脅迫之行為，客觀上確已造成公眾或他人之危害、恐懼
    不安，且行為人主觀上預見其等行為將造成公眾或他人之危
    害、恐懼不安，即當構成刑法第150條之在公共場所聚集三
    人以上下手實施強暴脅迫罪。查，被告與共犯甲○○、李柏廷
    及少年王○傑在臺中市○○區○○路000號之轟倫汽車修配廠外聚
    集，該處為供公眾通行之道路，自屬公共場所，被告等人在
    該處聚集，並先由共犯甲○○持辣椒水噴向告訴人之臉部，被
    告與共犯甲○○、李柏廷再持球棒共同毆打告訴人，而造成告
    訴人受有如犯罪事實欄一所載之傷勢，堪認其等主觀上已有
    對他人下手實施強暴，且可預見所為將造成公眾或他人之危
    害、恐懼之犯意甚明，其等所為，實已對公眾造成生命、身
    體之危險，並影響人民安寧及對公共秩序有顯著危害。
  ㈢核被告所為，係犯刑法第150條第2項第1款、第1項後段意圖
    供行使之用而攜帶兇器在公共場所聚集三人以上下手實施強
    暴罪及同法第277條第1項之傷害罪。
  ㈣又按在學理上，有「任意共犯」與「必要共犯」之分，前者
    指一般原得由一人單獨完成犯罪而由二人以上共同實施之情
    形，當然有刑法總則共犯規定之適用；後者係指須有二人以
    上之參與實施始能成立之犯罪而言。且「必要共犯」依犯罪
    之性質，尚可分為「聚合犯」與「對向犯」，其二人以上朝
    同一目標共同參與犯罪之實施者，謂之「聚合犯」，如刑法
    分則之公然聚眾施強暴、脅迫罪、參與犯罪結社罪、輪姦罪
    等是，因其本質上即屬共同正犯，故除法律依其首謀、下手
    實施或在場助勢等參與犯罪程度之不同，而異其刑罰之規定
    時，各參與不同程度犯罪行為者之間，不能適用刑法總則共
    犯之規定外，其餘均應引用刑法第28條共同正犯之規定（最
    高法院81年度台非字第233號刑事判決足資參照）。基此，
    被告與共犯甲○○、李柏廷及少年王○傑就上開意圖供行使之
    用而攜帶兇器在公共場所聚集三人以上下手實施強暴及傷害
    等行為，顯有犯意聯絡及行為分擔，應論以共同正犯。
  ㈤被告於密切接近之時間、地點毆打告訴人之行為，各行為之
    獨立性極為薄弱，依一般社會健全觀念，在時間差距上，難
    以強行分開，在刑法評價上，以視為數個舉動之接續施行，
    較為合理，故被告上揭傷害舉動，在刑法評價上，應視為數
    個舉動之接續施行，合為包括之一行為予以評價，是被告所
    犯傷害犯行，屬接續犯而為包括之一罪。
　㈥又被告所為之刑法第150條第2項第1款、第1項後段之意圖供
    行使之用而攜帶兇器在公共場所聚集三人以上下手實施強暴
    及同法第277條第1項傷害罪，係以一行為觸犯上開2罪名，
    為想像競合犯，應依刑法第55條前段規定，從一重論以意圖
    供行使之用而攜帶兇器在公共場所聚集三人以上下手實施強
    暴罪。
  ㈦刑之加重：
  ⒈犯刑法第150條第1項之在公眾得出入之場所聚集實施強暴罪
    前項之罪，而有之情形者，得加重其刑至二分之一：意圖
    供行使之用而攜帶兇器或其他危險物品犯之。因而致生公
    眾或交通往來之危險；同條第2項定有明文。而刑法第150條
    第2項第1款之規定係慮及行為人意圖供行使之用而攜帶兇器
    ，對往來公眾所造成之生命身體健康等危險大增，破壞公共
    秩序之危險程度升高，而有加重處罰之必要，屬分則加重之
    性質，業如前述，惟此部分規定，係稱「得加重…」，而非
    「加重…」或「應加重…」，屬於相對加重條件，並非絕對應
    加重條件，故法院對於行為人所犯刑法第150條第2項第1款
    、第1項後段之行為，應參酌當時客觀環境、犯罪情節及危
    險影響程度等情，綜合權衡、裁量是否有加重其刑之必要。
    查被告與共犯甲○○、李柏廷、少年王○傑等人到達案發現場
    ，即分持辣椒水、球棒下車，並以辣椒水噴灑、持球棒揮打
    ，另指派少年王○傑持手機全程錄影，足見被告已有使用兇
    器即球棒施強暴之事實，是被告所為實已嚴重影響人民安寧
    及危害公共秩序，本院認有依前揭規定予以加重其刑之必要
    ，爰依法加重其刑。
  ⒉被告曾因公共危險案件，經臺灣南投地方法院分別以107年度
    投交簡字第193號、第355號判決各判處有期徒刑3月、3月確
    定，並經同法院以107年度聲字第777號裁定定應執行有期徒
    刑5月確定，於107年12月6日易科罰金執行完畢之情，有其
    臺灣高等法院被告前案紀錄表1份在卷可稽（見本院卷第15
    至17頁），是其受有期徒刑之執行完畢後，於5年以內故意
    再犯本件有期徒刑以上之罪，為累犯。本院審酌被告所犯前
    案雖與本案罪質不同，然均為故意犯罪，被告未能記取前案
    執行教訓，不知謹言慎行，再為本件意圖供行使之用而攜帶
    兇器在公共場所聚集三人以上下手實施強暴犯行，可見其有
    特別惡性，對於刑罰之反應力顯然薄弱，且綜核全案情節，
    縱依刑法第47條第1項規定加重法定最低本刑，亦無罪刑不
    相當之情形，爰依刑法第47條第1項規定加重其刑。
　⒊按成年人教唆、幫助或利用兒童及少年犯罪或與之共同實施
    犯罪或故意對其犯罪者，加重其刑至二分之一，兒童及少年
    福利與權益保障法第112條第1項前段定有明文。被告於行為
    時係成年人，而少年王○傑係93年2月出生，於本案發生時年
    僅16歲，為12歲以上未滿18歲之少年，有其等之個人基本資
    料查詢結果在卷可稽（見少連偵卷第179至181頁，本院卷第
    13頁），被告成年人與12歲以上未滿18歲之少年王○傑共同
    意圖供行使之用而攜帶兇器在公共場所聚集三人以上下手實
    施強暴之行為，應依兒童及少年福利與權益保障法第112條
    第1項前段規定，加重其刑。
  ⒋上揭加重其刑之各項事由，應依刑法第70條規定，依法遞加
    重之。
  ㈧爰審酌被告與告訴人間並無任何恩怨，僅因受共犯甲○○之邀
    約，即率爾共同前往上開公共場所聚集而為本案強暴犯行，
    除造成告訴人受有如犯罪事實欄一所載之傷害結果外，並已
    嚴重影響人民安寧及危害公共秩序，實應予非難；惟念被告
    於犯後坦認犯行，且於本院訊問時表示希望與告訴人和解，
    然經本院安排調解，因告訴人未到場參與調解而未能成立調
    解，有本院訊問筆錄、送達證書、刑事案件報到單、準備程
    序筆錄在卷可按（見本院卷第164、177、179、183頁）之犯
    後態度；暨被告於本院自陳之教育程度、工作及收入情形、
    家庭生活及經濟狀況等（見本院卷第191至192頁），以及被
    告於本案之犯罪動機、手段、目的、所生危害及所參與之犯
    罪情節等一切情狀，量處主文所示之刑，以資懲儆。
  ㈨扣案之球棒1支，雖為本案被告與共犯甲○○、李柏廷在公共場
    所聚集三人以上下手實施強暴犯行時所使用之工具，然該扣
    案球棒乃被告隨手於共犯甲○○所駕駛上開汽車內拿取，並非
    其所有之情，業據被告於本院審理時陳明在卷（見本院卷第
    189頁），且該扣案球棒復已經本院110年度原訴字第91號判
    決對共犯甲○○為沒收之諭知，故而，上開供本案犯罪所用之
    球棒1支，既非被告所有，自無從對被告為沒收之宣告，附
    此敘明。
據上論斷，應依刑事訴訟法第273條之1第1項、第299條第1項前
段，兒童及少年福利與權益保障法第112條第1項前段，刑法第11
條前段、第28條、第150條第2項第1款、第1項後段、第277條第1
項、第55條、第47條第1項，刑法施行法第1條之1第1項，判決如
主文。
本案經檢察官鐘祖聲提起公訴，檢察官丙○○到庭執行職務。
中    華    民    國   111    年    4     月    19    日
                  刑事第十庭  法  官  林芳如
以上正本證明與原本無異。
如不服本判決應於收受送達後20日內向本院提出上訴書狀，並應
敘述具體理由；其未敘述上訴之理由者，應於上訴期間屆滿後20
日內向本院補提理由書（均須按他造當事人之人數附繕本）「切
勿逕送上級法院」。
告訴人或被害人如不服判決，應備理由具狀向檢察官請求上訴，
上訴期間之計算，以檢察官收受判決正本之日起算。
　
                              書記官  張玉楓
中    華    民    國   111    年    4     月    19    日
附錄本案論罪科刑法條：
中華民國刑法第150條
在公共場所或公眾得出入之場所聚集三人以上，施強暴脅迫者，
在場助勢之人，處1年以下有期徒刑、拘役或10萬元以下罰金；
首謀及下手實施者，處6月以上5年以下有期徒刑。
犯前項之罪，而有下列情形之一者，得加重其刑至二分之一：
一、意圖供行使之用而攜帶兇器或其他危險物品犯之。
二、因而致生公眾或交通往來之危險。
　
中華民國刑法第277條
傷害人之身體或健康者，處5年以下有期徒刑、拘役或50萬元以
下罰金。
犯前項之罪，因而致人於死者，處無期徒刑或7年以上有期徒刑
；致重傷者，處3年以上10年以下有期徒刑。